臺灣高等法院臺南分院刑事判決
自　訴　人
即上 訴 人　乙 ○ ○
被　　　告　甲○○即許銀鴻
被　　　告　丙 ○ ○
上列上訴人因被告涉詐欺案件，不服臺灣臺南地方法院90年度自
字第423號中華民國93年9月29日第一審判決，提起上訴，本院判
決如下：
    主  文
原判決撤銷。
本件自訴不受理。
    理  由
一、自訴及追加自訴意旨略以：
  (一)緣自訴人乙○○於民國八十四年十二月一日向寶傳建設股份
    有限公司（下稱寶傳建設公司），以總價新臺幣（下同）五
    百八十一萬元，分期給付價款之方式，購買坐落於臺南市○○段二八之二一地號上「東方維也納」編號第Ｂ棟十三號（
    門牌號碼為臺南市○○路五八三巷二十號）之預售屋一戶，
    並分別於八十四年十二月二十一日、八十五年六月二十八日
    移轉前開房屋基地、房屋之所有權予乙○○之妻蔡燕桂，惟
    於「東方維也納」尚在興建期間，寶傳建設公司竟擅自歇業
    且他遷不明，致無法完成該批房屋之興建工程並清償寶傳建
    設公司以上開房屋基地設定抵押供擔保之債務。詎被告甲○○（原名許銀鴻）於八十八年一月間，基於意圖為自己不法
    所有之犯意，向自訴人出具以寶傳建設公司為票據債務人之
    偽造本票，佯稱寶傳建設公司積欠其三千萬元，其已概括承
    受寶傳建設公司對於自訴人購買預售屋契約之權利及義務，
    負責收取該公司之尾款，同時並出示「彭大勇律師事務所行
    政助理許銀鴻」之名片，自稱為彭大勇律師之助理，能協助
    自訴人處理塗銷前述土地上之抵押權設定。
  (二)其間，被告甲○○更僱用被告丙○○，要求丙○○對自訴人
    假稱其為甲○○之司機，隨時在旁陪同進出，且在自訴人面
    前稱甲○○為許律師，而共同對自訴人為欺瞞行為，因而使
    自訴人陷於錯誤。自訴人為求塗銷前述地號土地上之抵押權
    ，故而與被告二人協議，由自訴人一次給付房屋分期尾款一
    百八十萬元中之九十萬元予被告，餘九十萬元則免除給付之
    義務，被告二人應負責塗銷該房屋基地原由寶傳建設公司因
    借貸而設定之抵押權登記，詎被告二人於八十八年一月二十
    六日收受自訴人所交付之九十萬元支票後，竟不出面履行塗
    銷抵押權登記之義務，並將該筆款項侵占入己，致該筆土地
    上之抵押權仍繼續存在，使自訴人受有財產上之損害。
  (三)嗣被告甲○○為脫免自訴人對其求償前開九十萬元，竟另行
    起意，意圖損害自訴人之債權，而將其名下所有之九戶房屋
    （建號分別為：臺南市○區○○段一九三、二一六、二一八
    、二００、一九一、一九九、二一三、一七八、一九六）分
    別移轉於人頭戶吳淑瓊、許惠淑、葉明煌、顏育池、陳秀伎
    、吳金葉、夏聰鳳、許明朝、吳翊菁名下並設定抵押權予世
    華聯合商業銀行，而被告甲○○名下僅留有對品卉企業股份
    有限公司十萬元之股權、對聯想光電科技股份有限公司之二
    萬元之股權，致使無法清償自訴人之債權，而偽為破產。
  (四)因認被告甲○○、丙○○共同涉有詐欺、侵占、背信罪嫌，
    而被告甲○○尚涉有偽造私文書、偽造有價證券、損害債權
    、詐欺破產等罪嫌。
二、按刑事案件，一經提起公訴、自訴或上訴而繫屬於法院，在
    該審級法院繫屬中，訴訟主體相互間即發生訴訟上之權利義
    務關係，此訴訟關係，法院與當事人均應受其拘束，故訴訟
    繫屬繼續中，訴訟關係固然存在，該繫屬法院自應加以審判
    ，但一經終局裁判，審級訴訟關係即已消滅，從而自訴案件
    倘經繫屬之第一審或第二審法院為終局判決，原有審級之訴
    訟關係即歸於消滅，當事人若表示不服，提起第二審或第三
    審上訴，乃繫屬於另一審級之開始，與該上訴審發生另一審
    級之訴訟關係，刑事訴訟法施行法第七條之三前段復明定九
    十二年九月一日施行之修正刑事訴訟法施行前，已「繫屬於
    各級法院之案件」，其以後之訴訟程序，應依修正刑事訴訟
    法終結之。再參照刑事訴訟法第三十八條準用第三十條規定
    及司法院院字第一七五五號解釋，自訴人委任律師為代理人
    之委任狀，應於每一審級提出，案件於該審級終結後，原有
    委任效力即不復存在。則自訴案件已為第一審或第二審判決
    者，原有審級訴訟關係既歸消滅，其後提起上訴時，本諸舊
    程序用舊法，新程序用新法之一般原則，重新繫屬於上訴審
    之自訴案件，自訴人自應依修正後之規定委任律師為代理人
    。倘若自訴人未委任律師為代理人，第二審法院應裁定命其
    補正，且如裁定命自訴人委任律師為代理人後，自訴人仍不
    補正，本乎程序優先原則，即應依現行（即修正後）之刑事
    訴訟法第三百二十九條第二項規定，撤銷第一審判決，改判
    諭知自訴不受理（參見最高法院九十四年度台非字第四七號
    判決）。
三、本件第一審判決後，自訴人乙○○於九十三年十月十八日提
    起第二審上訴時，修正刑事訴訟法既已施行，依首開說明，
    自應依新法之規定，委任律師為代理人，而自訴人未委任律
    師為代理人，本院因此於九十四年四月十九日裁定命自訴人
    於五日內補正委任律師為代理人，該裁定正本均已於九十四
    年四月二十五日送達，有送達證書在卷可稽。惟自訴人逾期
    並未補正，揆諸前揭說明，自應由本院將原判決撤銷，另行
    諭知不受理之判決，並不經言詞辯論為之。
據上論斷，應依刑事訴訟法第369條第1項前段、第364條、第329
條第2項、第343條、第307條，判決如主文。
中　　華　　民　　國　　94　　年　　5 　　月　　24　　日
                  刑事第六庭    審判長法　官  蔡崇義
                                      法　官  董武全
                                      法　官  侯明正
以上正本證明與原本無異。
損害債權、詐欺、侵占、背信部分不得上訴。
偽造文書、偽造有價証券、詐欺破產部分，如不服本判決，應於
收受本判決後十日內向本院提出上訴書狀。其未敘述上訴理由者
並得於提起上訴後十日內向本院補提理由書狀（均須按他造當事
人之人數附繕本）「切勿逕送上級法院」。
　　　　　　　　　　　　　　　　　　　書記官  李育儒
中　　華　　民　　國　　94　　年　　5 　　月　　25　　日
